臺灣板橋地方法院刑事判決　　　　　　　95年度易字第2216號
公　訴　人　臺灣板橋地方法院檢察署檢察官
被　　　告　丙○○
上列被告因詐欺案件，經檢察官提起公訴（95年度偵字第21553
號）及移送併辦（台灣台北地方法院檢察署95年度偵字第21476
號、台灣台中地方法院檢察署95年度偵字第18418 號、台灣彰化
地方法院檢察署96年度偵字第527 號），被告於準備程序中對被
訴之事實為有罪陳述，本院合議庭裁定依簡式審判程序審理，並
判決如下：
    主  文
丙○○幫助連續意圖為自己不法之所有，以詐術使人將本人之物
交付，累犯，處有期徒刑肆月，如易科罰金，以銀元佰元即新
臺幣玖佰元折算壹日。
    事  實
一、丙○○能預見將金融機構帳戶、提款卡提供予他人使用，有
    遭他人利用作為詐騙工具之可能，竟仍不違其本意，基於幫
    助詐欺之不確定故意，將其於民國95年5 月15日分別於合作
    金庫商業銀行五股工業區分行（下稱合庫）所開立帳號為00
    0000000 號帳戶、聯邦商業銀行新莊分行（下稱聯邦）所開
    立帳號為000000000000號帳戶、華南商業銀行五股分行（下
    稱華南）所開立帳號為000000000000號帳戶等帳戶存摺、提
    款卡及密碼，在台北縣五股鄉○○路「帥勁撞球館」內，交
    付予真實姓名不詳自稱「小張」之成年人，因而幫助該自稱
    「小張」成年人所屬詐欺集團於如附表所示時間，利用雅虎
    奇摩網站佯稱競標物品，連續於如附表所示方法詐騙如附表
    所示之丁○○、乙○○、戊○○、己○○、甲○○等人，丁○○等5 人不疑有他致陷於錯誤，遂依指示或操作自動櫃員
    機轉帳或匯款至丙○○如附表所示帳戶內（詳細之被害人、
    匯款時間、詐騙事由、被害金額，均如附表所示）後，即遭
    該詐欺集團之成員將之提領一空，並因丁○○等5 人因遲未
    接獲所訂購之物品，始發現上情。
二、案經台北縣政府警察局永和分局報請臺灣板橋地方法院檢察
    署檢察官偵查後起訴及移送併辦。
    理  由
一、認定事實所憑之證據：
(一)、上開犯罪事實業據被告丙○○於本院審理中坦認在卷，核
      與被害人丁○○、乙○○、戊○○、己○○、甲○○等人
      指訴其等遭詐騙情節相符，並有華南商業銀行五股分行95
      年6 月26日（95）華五股字第94號函附被告開立帳戶客戶
      資料查詢申請單、客戶基本資料建檔查詢印表、存款往來
      明細表、合作金庫商業銀行五股工業區分行95年9 月27日
      合金五工字第0950003022號函附被告開戶資料、客戶全部
      往來帳戶查詢單、客戶當月交易資料查詢單、聯邦商業銀
      行新莊分行95年10月16日（95）聯新莊字第0260號函附被
      告開戶資料、未登摺帳項查詢清單（以上見台灣板橋地方
      法院檢察署95年度偵字第21553 號卷第13-16 、63-68 、
      69-72 頁）、雅虎國際資訊股份有限公司95年9 月7 日雅
      虎（95）字第895 號函附帳號chungsherry.tw之登錄資料
      、和信電訊股份有限公司95年9 月5 日函0000000000號雙
      向通聯資料、中國信託自動提款機轉帳資料、聯邦商業銀
      行新莊分行95年6 月7 日（95）聯新莊字第114 號函被告
      開戶、未登摺帳項查詢清單（見台灣台中地方法院檢察署
      95年度偵字第18418 號卷第5 、7-20頁、警詢卷第8 、9-
      12頁）、華南商業銀行五股分行95年6 月26日（95）華五
      股字第95號函附被告開戶、存款往來明細表（見台灣台北
      地方法院檢察署95年度偵字第18114 號卷第11-15 頁）、
      中國信託自動櫃員機交易明細單、合作金庫銀行被告新開
      戶建檔登錄單、交易資料查詢單、雅虎奇摩拍賣網站列印
      資料（見台灣彰化地方法院檢察署96年度偵字第527 號卷
      第11-13 、14-16） 、網路家庭國際資訊股份有限公司95
      年10月27日網家95法字第276 號函附wy0000000_a 使用人
      基本資料及相關IP位址、雅虎國際資訊股份有限公司95年
      11月23日雅虎（95）字第1212號函附wy0000000 會員資料
      及IP位址、中國信託自動櫃員機交易明細表、雅虎奇摩拍
      賣網站列印資料、雅虎奇摩電子信箱得標通知（見台灣高
      雄地方法院檢察署95年度偵字第24568 號卷第30-31 、41
      -43 、警卷等影本）等資料存卷可參。
(二)、就取得上開被告合庫、華南、聯邦帳戶之詐欺犯罪集團而
      言，該詐欺犯罪集團既利用該帳戶作為詐騙工具，且確有
      被害人丁○○等5 人受騙匯款到被告上開帳戶內，事證如
      前，衡情，該等詐騙集團當無可能選擇一隨時有遭存戶掛
      失而無法使用之帳戶作為其等詐騙工具帳戶使用，否則，
      在該等詐欺犯罪集團尚未行詐前，甚或行詐後未即將詐騙
      所得款項提領前，真正存戶即將帳戶掛失，該等詐欺犯罪
      集團豈非於大費周章實施詐術，甚或已致被害人受騙匯出
      款項至指定帳戶後，僅因存戶掛失帳戶而無法順利取得所
      詐騙款項？從而，該等詐欺犯罪集團斷無將其能否順利提
      領詐得款項之關鍵置於如此不確定之境地，益徵被告上開
      銀行存摺、金融卡、密碼確係其自行交予詐欺犯罪集團成
      員使用無疑，是被告自白乃於95年5 月15日，將上開存摺
      、提款卡及密碼等物交付不詳年籍自稱「小張」成年人士
      所屬之犯罪集團，亦與事理無悖。
(三)、按金融帳戶為個人理財工具，而申請開設金融帳戶並無任
      何特殊限制，一般民眾皆可以存入最低開戶金額方式申請
      之，且一人得在不同金融機構申請多數之存款帳戶使用，
      此乃眾所週知之事實。次按於金融機構開設帳戶、請領存
      摺及金融卡之事，係針對個人身分之社會信用而予資金流
      通，具有強烈屬人性；故依一般人之社會生活經驗，實無
      必要收集（包含購買、承租或借用等）他人帳戶使用之必
      要。是如陌生人不以自己名義申請開戶，反向他人蒐集、
      購買大量他人之銀行帳戶供己使用，出售或交付銀行帳戶
      者，對於收集帳戶者是否合法使用一節，應有合理懷疑甚
      明，據此，被告於提供上開合庫等帳戶之存簿及金融卡等
      物給某姓名年籍不詳之人使用之際，應足以預見對方可能
      將其所提供之帳戶用於從事詐騙行為，遽其仍將事實欄所
      示金融機構帳戶存摺等物，交付某姓名年籍不詳自稱「小
      張」成年人使用，其對將金融機構帳戶帳簿等物提供予不
      相識之人，有遭他人利用作為詐騙工具之可能，顯不違其
      本意無疑。
(四)、綜上事證，足徵被告前開自白應予事實相符，可以採信，
      本件事證明確，被告犯行可以認定。
二、新舊法之比較適用：
(一)、刑法第2 條：
      查被告行為後，刑法第2 條第1 項業於94年2 月2 日以華
      總一義字第09400014901 號令修正公布，並自95年7 月1
      日起施行；修正後刑法第2 條第1 項規定，已將新舊法律
      適用之「從新從輕」原則，改採「從舊從輕」原則，而此
      規定僅係規範行為後法律變更所生新舊法律比較適用之準
      據法，並非實體刑罰法律，自不生行為後法律變更之比較
      適用之問題，應逕行適用修正後刑法第2 條第1 項之規定
      。
(二)、刑法第30條關於幫助犯之規定：
      刑法第30條之部分雖已修正施行，然修正前刑法第30條係
      規定：「幫助他人實行犯罪行為者，為幫助犯。雖他人不
      知幫助之情者，亦同。幫助犯之處罰，得按正犯之刑減輕
      之。」，而修正後刑法第30條則規定：「幫助他人犯罪者
      ，為從犯。雖他人不知幫助之情者，亦同。從犯之處罰，
      得按正犯之刑減輕之。」主要係用語上之修正，關於刑罰
      加重之規定並無變更，應不生新舊法比較之問題。
(三)、刑法第33條關於罰金刑之規定：
      被告行為後，94年1 月7 日修正公布之刑法第33條第5 款
      規定罰金刑為新台幣1,000 元以上，以百元計算之，新法
      施行後，經依刑法第2 條第1 項之規定，比較新舊法之規
      定後，修正後刑法既未較有利於被告，故本件就此部分亦
      應適用行為時即修正前刑法之規定。
(四)、刑法第56條關於連續犯之規定：
      修正後刑法已刪除第56條關於連續犯之規定，而本案被告
      所為之幫助行為雖僅1 次，惟其所幫助之正犯係從事數犯
      罪行為，如依新法即須分論併罰，依幫助犯之從屬性理論
      ，被告將因而論以1 幫助行為而觸犯數罪；惟倘依修正前
      規定，因正犯論以連續犯1 罪，被告亦僅犯幫助連續1 罪
      ，是比較新、舊法結果，仍應適用較有利於被告之行為時
      法律即修正後刑法將正犯論以連續犯較有利於被告。
(五)、刑法第47條關於累犯之規定：
      關於累犯之成立，修正前刑法第47條規定：「受有期徒刑
      之執行完畢，或受無期徒或有期徒刑一部之執行而赦免後
      ，5 年以內再犯有期徒刑以上之罪者，為累犯，加重本刑
      至二分之一。」，修正前刑法第49條規定：「累犯之規定
      ，於前所犯罪依軍法或於外國法院受裁判者，不適用之。
      」，而修正後刑法第47條第1 項則規定：「受徒刑之執行
      完畢，或一部之執行而赦免後，5 年以內故意再犯有期徒
      刑以上之罪者，為累犯，加重本刑至二分之一。」，修正
      後刑法第49條則規定：「累犯之規定，於前所犯罪在外國
      法院受裁判者，不適用之。」，亦即，修正後刑法就累犯
      之成立，限縮為以故意再犯者為限，而排除因過失再犯罪
      之情形，惟擴張將軍法前科納入累犯之適用範圍。查本件
      被告曾受如事實欄所示之有期徒刑執行完畢，有臺灣高等
      法院被告前案紀錄表可憑，其於受有期徒刑執行完畢後，
      5 年以內，故意再犯本件有期徒刑以上之罪，不論依修正
      前、後之規定，均構成累犯。比較適用修正前後刑法，此
      部分之結果並無不同。
(六)、綜合上述各條文修正前、後之比較，並依諸「新舊刑法關
      於刑之規定，雖同採從輕主義，係適用最有利於行為人之
      法律，既曰法律，自較刑之範圍為廣，比較時應就罪刑有
      關之共犯、未遂犯、連續犯、牽連犯、結合犯以及累犯加
      重、自首減輕、暨其他法定加減原因、與加減例等一切情
      形，綜其全部之結果，而為比較，再適用有利於行為人之
      法律處斷」（參照最高法院24年上字第4634號判例要旨）
      及修正後刑法第2 條第1 項前段、後段規定之「從舊、從
      輕」原則，爰依整體比較結果，適用被告行為時之法律，
      即修正前刑法之相關規定及罰金罰鍰提高標準條例第1 條
      前段、該條例廢止前第2 條規定，予以論處。
三、應適用之法律、科刑審酌事由：
(一)、按幫助犯之成立，主觀上行為人須有幫助故意，客觀上須
      有幫助行為，意即須對於犯罪與正犯有共同之認識，而以
      幫助之意思，對於正犯資以助力，而未參與實施犯罪之行
      為者而言（參照最高法院75年度臺上字第1509號、88年度
      臺上字第1270號判決意旨）。本件被告將其向合庫、華南
      、聯邦申請開設之存摺、提款卡等物交付詐欺集團中某真
      實姓名年籍不詳自稱「小張」成年人使用，使該詐欺集團
      持之作為對如附表所示被害人丁○○等 5人實施連續詐欺
      取財犯罪之取款工具，顯係基於幫助他人實施連續詐欺取
      財犯罪之犯意，且所為提供金融帳戶之行為，亦屬刑法詐
      欺罪構成要件以外之行為，是核被告此部份所為，應係犯
      刑法第339條第 1項、修正前同第30條第1項之幫助詐欺罪
      ，其幫助他人實行犯罪行為，應依修正前刑法第30條第 2
      項，按正犯之刑減輕之。至被告所幫助連續詐欺取財之行
      為，時間密接，犯罪手法相同，顯係基於概括之犯意反覆
      而為，應依修正前刑法第56條連續犯之規定論以一罪，並
      加重其刑。又被告有如事實欄所載前科，此有台灣高等法
      院被告前案紀錄在卷為憑，其於 5年內再犯有期徒刑以上
      之罪，為累犯，依法遞加重其刑，並先加後減之。另公訴
      人僅就附表編號2幫助詐欺犯行提起公訴，惟如附表編號1
      、3、4、5 詐欺行為亦係被告提供銀行帳戶之幫助詐欺行
      為，雖未經公訴人起訴，然該等部分與起訴事實有裁判上
      一罪關係，且如附表所示編號1、3、4 亦經檢察官請求併
      案審理，自為起訴效力所及，本院應併予審理。
(二)、爰審酌被告將存摺、提款卡等物交付予不法詐欺犯牟利，
      則係助長他人犯罪，增加被害人尋求救濟及治安機關查緝
      犯罪之困難，危害被害人財產安全及社會治安，兼衡其素
      行、犯罪之動機、目的、手段及犯後態度等一切情狀，量
      處如主文所示之刑。又被告行為後，刑法第41條修正，修
      正前刑法第41條第1 項前段係規定：「犯最重本刑為5 年
      以下有期徒刑以下之刑之罪，而受6 個月以下有期徒刑或
      拘役之宣告，因身體、教育、職業、家庭之關係或其他正
      當事由，執行顯有困難者，得以1 元以上3 元以下折算 1
      日，易科罰金。」，而其行為時之易科罰金折算標準，廢
      止前罰金罰鍰提高標準條例第2 條前段規定，就其原定數
      額提高為100 倍折算1 日，則本案被告行為時之易科罰金
      折算標準，應以銀元30 0元折算1 日，經折算為新臺幣後
      ，即應以新臺幣900 元折算1 日；另95年7 月1 日修正施
      行之刑法第41條第1 項前段規定：「犯最重本刑為5 年以
      下有期徒刑以下之刑之罪，而受6 個月以下有期徒刑或拘
      役之宣告者，得以新臺幣1,000 元、2, 000元或3,000 元
      折算1 日，易科罰金。」，經比較修正前後之易科罰金折
      算標準，刑法修正施行後之規定並未較有利於被告，故應
      適用修正前之刑法第41條第1 項前段、廢止前罰金罰鍰提
      高標準條例第2 條規定，定其易科罰金之折算標準，以示
      懲儆。
據上論斷，應依刑事訴訟法第273 條之1 第1 項、第299 條第 1
項前段，刑法第2 條第1 項前段、第339 條第1 項、修正前第30
條第1 項前段、第2 項、第56條、第47條、第41條第1 項前段，
罰金罰鍰提高標準條例第1 條前段、廢止前罰金罰鍰提高標準條
例第2 條，現行法規所定貨幣單位折算新臺幣條例第2 條，判決
如主文。
本案經檢察官王家春到庭執行職務。
中　　華　　民　　國　　96　　年　　2 　　月　　15　　日
                        刑事第二庭   法  官  李麗玲
上列正本證明與原本無異。
如不服本判決，應於判決送達後十日內向本院提出上訴狀。
                                     書記官  周百川
中　　華　　民　　國　　96　　年　　2 　　月　　15　　日
附表：
編  被害人  匯款時間    詐騙事由                被詐金額
號          民國                                新臺幣
1   丁○○  95.5.25     利用雅虎奇摩拍賣網站登  2,800元
            8時許34分   錄帳號chungsherry.tw    8,500元
            、同日9 時  佯稱拍賣手機、相機      匯入聯
            21分                                邦帳戶
2   乙○○  95.6.1      利用雅虎奇摩拍賣網站刊  8,600元
                        登佯稱拍賣SONY T30型數  匯入華南
                        位相機1台               帳戶
3   戊○○  95.6.1
            18時13分    利用雅虎奇摩拍賣網站登  7,000元
                        錄帳號grant0920@yahoo.  匯入華南
                        com.tw拍賣Motorola V3i  帳戶
                        新色GSM四頻手機2 支
4   己○○  95.6.8      利用雅虎奇摩拍賣網站登  9,700元
            16時3分     錄帳號vmpup、姓名陳先生 匯入合
                        電子信箱piano_sonataa@  庫帳戶
                        pchome.com.tw 佯稱競標
                        拍賣Sony廠牌T30型數位相
                        機1台
5   甲○○  95.6.8      利用雅虎奇摩拍賣網站登  9,500元
                        錄帳號wy0000000、姓名陳 匯入合
                        翼隆、電子信箱wy0000000 庫帳戶
                        _a@pchome.com.tw佯稱競
                        標拍賣Sony Ericsson廠牌
                        W810i型手機1支
附錄本案論罪科刑法條全文
中華民國刑法第339條
意圖為自己或第三人不法之所有，以詐術使人將本人或第三人之
物交付者，處5 年以下有期徒刑、拘役或科或併科1 千元以下罰
金。
以前項方法得財產上不法之利益或使第三人得之者，亦同。
前二項之未遂犯罰之。
